臺灣臺北地方法院刑事判決　　　　　　 93年度訴緝字第112號
公　訴　人　臺灣臺北地方法院檢察署檢察官
被　　　告　乙○○原名施讚龍.
選任辯護人　邱朝象律師
上列被告因強盜等案件，經檢察官提起公訴（91年度偵字第
10234 號），本院判決如下：
    主  文
乙○○共同意圖為自己不法之所有，結夥三人以上，攜帶凶器，
以強暴至使不能抗拒，而取他人之物，處有期徒刑柒年陸月。
    事  實
一、緣丙○○（業經判決，尚未確定）在偶然機會得知友人甲○○剛通過汽車考照，將攜鉅款駕車由宜蘭北上至臺北購車，
    因此事先即邀約李顯祥、丁○○（均業經判決、尚未確定）
    、乙○○等人共同基於意圖為自己不法所有之強盜犯意聯絡
    ，計劃在半路中強劫甲○○之財物，丙○○先將行程計劃預
    先告訴乙○○與李顯祥、丁○○等人，由乙○○等人再配合
    半途下手劫財，嗣於民國（下同）91年4月10日上午4時許，
    乙○○、李顯祥、丁○○先駕車至國道五號公路北向南石碇
    交流道入口處（約3點8公里處）埋伏守候，丙○○則駕駛甲○○所有牌號ＤＲ─2891號自小客車，搭載攜帶現款新台幣
    （下同）96萬多元之甲○○北上，途中丙○○使用行動電話
    以暗語聯絡李顯祥，並於行經上開地點佯稱內急而在路旁停
    車，乙○○與丁○○見丙○○停車後，旋由乙○○持外觀疑
    似真槍，足以為凶器之不明槍枝（未扣案），迅速打開車門
    進入甲○○車內後座，以槍抵住甲○○之頭部並勒住其頸部
    ，致使甲○○不能抗拒，丁○○則進入駕駛座，強取甲○○
    置於車內之購車款96萬多元及之ＮＯＫＩＡ牌８３１０型、
    不明型號之行動電話各一具（門號分別為0000000000、0000
    000000號）等物，乙○○、丁○○二人並控制甲○○於其自
    小客車內，使之不能抗拒，而由丁○○駕駛甲○○之自小客
    車，強押至國道五號公路匯入北二高北上入口匝道即南港隧
    道後（行駛距離約4點1公里），始放下甲○○，其二人又駕
    駛甲○○之自小客車行經一段路後，方以電話聯絡李顯祥、
    丙○○會合一同駕車逃逸，待行至臺北縣中和市○○路後，
    其等即分配上開劫得之財物，丁○○取得約三十八萬元；乙○○取得約二十二萬元及行動電話一支，餘由李顯祥轉交丙○○，丙○○取得約二十五萬元，李顯祥取得約五萬元，嗣
    經警據報循線查獲。
三、案經內政部警政署國道公路警察局刑事警察隊報告臺灣臺北
    地方法院檢察署檢察官偵查起訴。
    理  由
一、訊據被告謝展龍矢口否認有何強盜事實，辯稱因丙○○稱甲○○有欠伊一百多萬、不到兩百萬，履催不還，丙○○找丁○○幫伊要這筆錢，丁○○找伊一同前往，伊主觀上認為是
    去幫丙○○要債，並無不法所有之意圖云云。經查：被告乙○○與丁○○上被害人自小客車後，被告乙○○在後座以不
    明槍支之物抵住被害人甲○○之頭部並勒住其頸部，致使甲○○不能抗拒，丁○○則進入駕駛座，強取甲○○置於車內
    之購車款96萬多元及之ＮＯＫＩＡ牌８３１０型、不明型號
    之行動電話各一具（門號分別為0000000000、0000000000號
    ）等物，乙○○、丁○○二人並控制甲○○於其自小客車內
    ，使之不能抗拒，由丁○○駕駛甲○○之自小客車，強押至
    國道五號公路匯入北二高北上入口匝道即南港隧道後（行駛
    距離約4點1公里），始放下甲○○等情，業經被害人甲○○
    於偵查中及本院審理時均指訴明確。另被告於警訊時供稱：
     「我在九十一年四月九日下午三時許，綽號阿仁（指丁○○）之男子打電話約我在板橋市○○路、漢生西路口見面，
    我騎機車過去與阿仁碰面，然後阿仁就騎他的機車載我去中
    和市○○路、圓通路口等人，約下午五時許到達，一直等到
    下午七時許，阿仁的朋友綽號康哥（指丙○○）及綽號阿弟
    （指李顯祥）二人共乘一部深色轎車到達，然後我和阿仁坐
    上該車後座，阿仁與康哥在車內討論康哥的友人會從宜蘭北
    上台北，康哥說：『我會載友人上台北，且他身上有很多錢
    ，你們與阿仁先到國道五號石碇交流道下等候，到時候我會
    開車行經該處，並下車到全家便利商店買東西，你們就進去
    我開的車，那個人就在車內。』交代完後，康哥與阿弟就先
    離開，並於離開前將一支手槍以手提包裝著交給阿仁，約在
    下午十一時左右，我與阿仁及阿弟三人共乘前述深色轎車，
    由中和交流道北上，期間阿弟將車子開往濱海公路，我們在
    濱海公路等了一個多小時都沒有發現康哥所駕駛之車輛，經
    康哥與阿弟不斷聯絡之後，改變路線又折返國道五號公路石
    碇交流道下等候，大約在四月十日凌晨三至四時，阿弟看到
    康哥所駕駛的一部深紅色小轎車，於是跟上尾隨在後，見康
    哥所駕駛之車輛停在路肩，並下車小便，我與阿仁便上前去
    該紅色轎車上，阿仁跳上駕駛座，我由後座進入，以左手勒
    住被害人，右手持槍抵住被害人右腰處，由阿仁動手行搶被
    害人身上財物及行動電話兩支，並將該紅色轎車開走，一直
    到出了南港隧道口，就將車停放在路肩，將被害人趕下車，
    我與阿仁就將該車開往國道三號公路新台五路交流道往汐止
    方向的匝道上丟棄，我與阿仁走下匝道，等阿弟來載我們到
    中和交流道下。」等語（參九十一年度偵字第二一八○三號
    卷第十二至十四頁）。又丙○○於警訊時亦供稱：「我於九
    十一年四月八日於台北縣土城市國道三號土城交流道附近與
    丁○○共謀強盜甲○○，我向丁○○提到四月九日甲○○叫
    我至宜蘭載他至台北購車，所以身上會攜帶大量現金，我便
    向丁○○提議由他找人伺機行搶，我會告訴他我與甲○○位
    置並製造機會停車便利他們下手。」等語（見九十一年度偵
    字第六八八八號卷第七十九頁）。雖丙○○於本院審理時翻
    供稱被害人甲○○欠其一百多萬元云云，然卻無提供任何債
    權債務關係之證據供法院調查；且縱如丙○○所辯雙方有債
    務問題，則丙○○大可於光天化日之下與被害人催討債務，
    反竟趁凌晨四時透過其他不認識被害人之向被害人要債，實
    屬不合常情。況縱要催討債務，而債權債務關係又是發生於
    被害人甲○○及丙○○二人之間，其餘被告等竟趁「債權人
    」丙○○下車小便不在之際向被害人要債，更令人難以置信
    ，顯見丙○○與被害人甲○○之間並無債權債務關係，丙○○所稱不足採信。另丁○○又供稱在犯案之前，丙○○在電
    話中說這件事情如果處理好，我們四六分，我們四、康六等
    語，可見犯案之目的是為強盜財物無訛。綜合上涉，事證明
    確，被告乙○○所辯係卸責之詞，不足採信，犯行堪以認定
    。
二、核被告所為，係犯刑法三百三十條第一項之結夥三人以上，
    攜帶凶器強盜罪。被告與丙○○、丁○○、李顯祥四人間有
    犯意聯絡及行為分擔，為共同正犯。被告與丙○○、丁○○
    、李顯祥等人間等以槍枝嚇令被害人甲○○，並控制其行動
    自由，以便肆行強盜犯行，雖係以非法方法剝奪人之行動自
    由，然此種手段，究屬施用強暴使人不能抗拒之實施行為，
    自無更適用刑法第三百零二條第一項論罪之餘地（最高法院
    二十二年上字第二０六四號、五十七年度台上字第三四二六
    號判例參照），公訴人認被告所為尚有犯上開妨害自由罪云
    云，顯有誤會，應予指明。爰審酌被告正值壯年，卻不思以
    正當途徑獲取財物，進而持兇器強盜他人財物，手段兇殘，
    嚴重危害社會秩序，且對於被害人甲○○身心造成莫大傷害
    等一切情狀，量處如主文所示之刑，以示懲儆。又被告作案
    用之槍枝一支，雖未扣案，然亦無證據證明業已滅失，為被
    告所有，為被告犯罪所用之物，應依刑法第三十八條第一項
    第二款沒收之（因無從證明係違禁物，故未依同條項第一款
    沒收）。
三、據上論斷，應依刑事訴訟法第299條第1項前段，刑法第28條
    、第330條第1項、第38條第1項第2款，判決如主文。
本案經檢察官蕭惠菁到庭執行職務。
中 　　華  　　民　  　國　94 　年　　9　　月　　7  　日
                刑事第十二庭  審判長  法　官  曾正龍
                                      法  官  趙子榮
                                      法  官  郭惠玲
以上正本證明與原本無異
如不服本判決，應於判決送達後10日內，向本院提出上訴狀。
                                      書記官  方蟾苓
中 　　華  　　民　  　國　94 　年　　9　　月　　7  　日
附錄本案所犯法條全文：
刑法第330條
犯強盜罪而有第三百二十一條第一項各款情形之1者，處七年以
上有期徒刑。前項之未遂犯罰之。
